【裁判字號】    98,易,219
【裁判日期】    980715
【裁判案由】    竊盜
【裁判全文】
臺灣屏東地方法院刑事判決               98年度易字第219號
公  訴  人  臺灣屏東地方法院檢察署檢察官
被      告  丙○○
            甲○○
上列被告因竊盜案件，經檢察官提起公訴（97年度偵字第4678號
），本院判決如下：
    主  文
丙○○、甲○○均無罪。
    理  由
一、公訴意旨略以：被告丙○○受僱於被害人邱金寶，於民國97
    年6 月8 日晚間9 時30分許，駕駛車牌號碼G9-7819 號自小
    貨車，前往屏東縣枋寮鄉○○路210 號倉庫找領班高誌遠洽
    談薪資問題，於同日晚間11時許離去，並於97年6 月9 日凌
    晨0 時許，駕駛上開自小貨車返回上址，被告丙○○、甲○○竟基於意圖為自己不法所有之犯意聯絡，於97年6 月9 日
    凌晨0 時30分許，共同徒手竊取被害人邱金寶所有、放置在
    該倉庫之壓縮器具引擎式油壓幫浦馬達1 具（價值新臺幣8
    萬元，以下簡稱「上開馬達」），得手後並將上開馬達搬置
    於上開自小貨車副駕駛座內，由被告丙○○載運駛離。因認
    被告丙○○、甲○○均涉犯刑法第320 條第1 項之普通竊盜
    罪嫌等語。
二、按傳聞法則之重要理論依據，在於傳聞證據未經當事人之反
    對詰問予以核實，乃予排斥，惟若當事人已放棄對原供述人
    之反對詰問權，於法院審判時表明同意該等傳聞證據可作為
    證據，基於證據資料愈豐富，愈有助於真實發現之理念，並
    貫徹刑事訴訟法修法加重當事人進行主義之精神，確認當事
    人對於證據能力有處分權之制度，傳聞證據經當事人同意作
    為證據，法院認為適當者，亦得為證據；另當事人於調查證
    據時，對於傳聞證據表示「沒有意見」、「對於證據調查無
    意見」，而未於言詞辯論終結前聲明異議，應視為已有將該
    等傳聞證據採為證據之同意，此刑事訴訟法第159 條之5 定
    有明文。查本案據以認定被告犯罪事實存否之被告以外之人
    之言詞或書面陳述，經審判長提示並告以要旨後，檢察官及
    被告丙○○、甲○○均知該證據為審判外之言詞陳述及書面
    證據，原無證據能力，惟未於言詞辯論終結前表示異議，本
    院審酌上開證據作成之過程並無不適當之情形，且對於被告
    丙○○、甲○○涉案之事實具有相當之關聯性，依刑事訴訟
    法第159 條之5 規定具有證據能力。
三、又按犯罪事實應依證據認定之，無證據不得認定犯罪事實。
    不能證明被告犯罪者，應諭知無罪之判決，刑事訴訟法第
    154 條第2 項及第301 條第1 項定有明文。且積極證據不足
    為不利於被告事實之認定時，即應為有利於被告之認定，更
    不必有何有利之證據，即便被告之辯解不能成立時亦然，最
    高法院30年上字第816 號、第1831號、61年台上字第3099號
    等判例可資參照。再按刑事訴訟法第156 條第2 項規定：被
    告或共犯之自白，不得作為有罪判決之唯一證據，仍應調查
    其他必要之證據，以察其是否與事實相符。其立法意旨乃在
    防範被告或共犯自白之虛擬致與真實不符，故對自白在證據
    上之價值加以限制，明定須藉補強證據以擔保其真實性。故
    就本條項之立法意旨觀之，共犯之自白或其他不利於己之陳
    述，固得作為認定被告犯罪之證據，但不得作為有罪判決之
    唯一證據，仍應調查其他必要之證據，以察其是否與事實相
    符，亦即仍須有補強證據以擔保該共犯自白之真實性，始得
    採為斷罪之依據，並非絕對可由法院自由判斷該共犯之自白
    或不利於己之陳述之證明力，若不為調查，而專憑此項供述
    據為被告犯罪事實之認定，即與上開規定有違（最高法院95
    年台上字第5418號、96年台上字第901 號、96年台上字第
    1041 號 判決意旨參照）；而所謂補強證據，則指除該自白
    本身外，其他足資以證明自白之犯罪事實確具有相當程度真
    實性之證據而言。雖其所補強者，非以事實之全部為必要，
    但亦須因補強證據與自白之相互利用，而足使犯罪事實獲得
    確信者，始足當之；欲論斷被告任意性之自白，是否與事實
    相符，除應檢視是否有證據足資補強外，更應詳查其自白之
    動機、原因、取得之過程等一切情況，並參酌卷內調查證據
    之結果，綜合研判，資為認定（最高法院93年度臺上字第
    4221號判決意旨參照）。
四、公訴意旨認被告丙○○、甲○○涉犯前開竊盜犯行，係以被
    告丙○○、甲○○於警偵訊之供述、證人即告訴人邱金寶、
    證人乙○○○於警偵訊之證詞及照片6 張為主要論據。訊據
    被告丙○○堅決否認上開竊盜犯行，辯稱：97年6 月8 日晚
    上，我駕駛上開自小貨車至案發地點找高誌遠，沒找到人，
    之後就離開，沒有再返回，我沒有竊取上開馬達等語；被告
    甲○○固坦承其於案發時地，與被告丙○○一起搬上開馬達
    至被告丙○○上開自小貨車副駕駛座上，由被告丙○○開車
    載離之事實，惟堅決否認有何竊盜犯行，辯稱：當時我有問
    丙○○是否有經過邱金寶之同意，丙○○跟我說他有跟邱金
    寶講過要借馬達，我想打電話問邱金寶，但當時我的易付卡
    沒錢，所以不能打等語。經查：
(一)、被告丙○○部分：
  1.被告甲○○於警偵訊及本院固始終供述其於案發日，依被告
    丙○○要求，與被告丙○○一起將被害人邱金寶所有之上開
    馬達自屏東縣枋寮鄉○○路210 號房屋（下稱「上開房屋」
    ）搬出，放置到被告丙○○所駕駛之上開自小貨車副駕駛座
    上，由被告丙○○載離乙節；然觀諸其歷次陳述，97年6 月
    13日被害人陪同伊至警局自首時，其供稱：「我於97年6 月
    9 日0 點30分左右與丙○○一起搬走引擎式油壓幫浦」、「
    丙○○說要將被害人所有之上開馬達載到三溝水我叔公（即
    被害人邱金寶）那邊，然後叫我去卡拉OK唱歌，我拒絕他，
    他就載馬達走了，邱金寶不知道我和丙○○將馬達搬走，沒
    有經過他同意」（見警卷第3 頁背面、第4 頁正反面），於
    97年6 月22日警詢時稱：「丙○○當天來3 次，第1 次是21
    時30分許，第2 次是97年6 月8 日23時50分許，就是搬馬達
    那次，我和丙○○是在97年6 月9 日0 時左右搬走上開馬達
    ，丙○○第3 次來的時間約97年6 月9 日0 時10分許，他要
    邀我去卡拉OK」、「當時我有問丙○○有沒有跟老闆（即被
    害人邱金寶）講過，他說不用通知」（見警卷第6 頁背面、
    第7 頁），於97年8 月5 日偵訊時稱：「因為我的機子不通
    ，我就問丙○○有無問過老闆，丙○○說有打電話給老闆，
    說要跟老闆借」（見偵卷第6 、7 頁），於97年11月21 日
    偵訊時稱：「丙○○9 點半到上開倉庫，11點半開車離開，
    12點又回來叫我去卡拉OK，我說不要，我要睡覺，大概12
    點半時他說要用到馬達，我問他有沒有跟老闆說，他說有，
    我幫他一起搬，他就走了，就沒有回來了」（見偵卷第22、
    23頁），於本院準備程序稱：「丙○○跟我說他有跟邱金寶
    說要跟他借馬達，他叫我幫他搬，我們搬的時間是半夜12點
    ，丙○○約在12點半離開，後來在12點半至1 點間，丙○○
    又回來問我要不要去卡拉OK，我說我不會喝酒」（見本院卷
    第19頁背面至20頁），於本院審理時卻證稱：「當天我去（
    案發地點）時已經晚上7 點半，丙○○已經在那裡喝酒，我
    陪他聊天，到晚上9 點，他說有事先走，他在晚上10點左右
    回來，後來到了凌晨12點半我們就搬馬達，我本來要打電話
    問老闆，但我那時候手機易付卡沒錢，沒辦法打，我問他有
    跟老闆講嗎，他說有，我們把馬達搬到小貨車副駕駛座，他
    問我要不要去卡拉OK，我說我不會喝酒，我不要去，他就離
    開沒回來了」、「我是在倉庫外面遇到丙○○，他說要找郭
    先生拿錢，他後來回來，我跟他還是在外面，他沒有進來屋
    子內找我」（見本院卷第27頁背面、第28頁），嗣又改稱：
    「丙○○第2 次來的時候，我沒有出去，我在裡面看電視，
    我不知道丙○○在外面做什麼，我沒有聽到他跟別人聊天的
    聲音，丙○○凌晨12點半進來房間找我，我們就去搬馬達」
    （見本院卷第28頁背面至29頁），足見被告甲○○就其與被
    告丙○○搬走上開馬達之時間、被告丙○○邀約伊一起搬上
    開馬達時究竟有無告知伊曾詢問被害人邱金寶、被告丙○○
    於案發當晚究竟前往案發地點2 次或3 次（即丙○○是否係
    先將馬達載離開現場後，再返回該處邀伊至卡拉OK）、被告
    丙○○到底有無進入房屋內找伊、被告丙○○第2 次至案發
    地點時有無與其聊天，以及被告丙○○係先邀約伊去卡拉OK
    抑或先要求伊一起搬上開馬達等節，前後陳述均非一致；再
    其就案發當晚是否有見到證人乙○○○乙節，其於本院準備
    程序陳稱：「我和丙○○於半夜12點搬馬達，丙○○約於12
    點半離開，於12點到1 點間又回來，問我要不要去卡拉OK，
    他這兩次找我，乙○○○都有看到，乙○○○沒有跟我講話
    ，我出去時有看到乙○○○打開鐵門出來」（見本院卷第20
    頁），於本院審理時，檢察官問：「整個晚上，你除了看到
    丙○○外，有無看到別人？」，其答稱：「沒有，因為很暗
    」，經檢察官以其先前於準備程序陳稱其有看到證人乙○○○開鐵門乙節質疑後，其旋改稱：「老闆娘（即證人乙○○○）有在那邊，老闆娘晚上11點半時有看到丙○○，不知道
    老闆娘有無跟他講話」，檢察官又問：「為何知道老闆娘有
    看到丙○○？」，其卻答稱：「我在裡面有聽到」、「我跟
    他說不要去卡拉OK就回屋子，後來我聽到外面有老闆娘及丙○○的聲音。」，之後本院訊問伊：「當天老闆娘幾點到外
    面？」時，其卻答稱：「12點，是在我們搬馬達之前」，本
    院又問：「你如何知道？」，其稱：「我們在講話，老闆娘
    有出來看，我有看到她，但沒有跟他講話」（見本院卷第29
    頁），證人即共同被告甲○○對於其究係因在屋內聽聞被告
    丙○○與證人乙○○○之交談聲，或係親眼目睹證人乙○○○自屋內出來看到渠等，故確知證人乙○○○有看到被告丙○○乙事，於準備程序、檢察官詰問及本院訊問時說詞反覆
    ，又其就證人乙○○○自屋內出來之次數於準備程序及審理
    時所述亦非一致，再其於審理時對於證人乙○○○與被告丙○○碰面之時間係於渠等行竊之前或之後乙節所證亦有出入
    ，其證詞顯有瑕疵。況衡諸常情，倘被告甲○○於幫被告丙○○搬上開馬達前確有詢問被告丙○○是否有得到被害人邱
    金寶之同意，而被告丙○○答稱有，其接受警方詢問時，理
    應會立即為此一有利於己之主張，然其向警方自首時卻未提
    及此事，又於警方第2 次詢問時稱「被告丙○○說不用通知
    被害人」等語，顯非合理。且如前所述，共犯之自白或其他
    不利於被告之陳述，固得作為認定被告犯罪之證據，但不得
    作為有罪判決之唯一證據，仍應調查其他必要之證據，以察
    其是否與事實相符，亦即仍須有補強證據以擔保該共犯自白
    之真實性，始得採為斷罪之依據，是倘無其他補強證據，自
    不得專憑共犯即被告甲○○之自白或不利於其本人之陳述，
    遽為被告丙○○上開犯罪事實之認定。
  2.再證人乙○○○於警詢時證稱：我於97年6 月9 日0 時許，
    聽到上開倉庫鐵門拉下的聲音，我出來看到丙○○從倉庫內
    走出，往沿山公路走，並將車開到沿山公路對面北上車道後
    下車，後來他走過來，說他要找高先生，我說他不在，他就
    進去找甲○○，我在外面等他出來，他出來後我們就在倉庫
    鐵門聊天，後來他就開車離去，他離開後我就進房間，看到
    當時時間是6 月9 日0 時20分，我沒有看到丙○○搬運幫浦
    馬達（見警卷第20頁正反面），於偵訊證稱：我聽到鐵門聲
    時，我走出來，他沒有看到我，他剛好走過去開車把車停好
    ，我問他要做什麼，他說要找裡面的人，後來我沒有再走出
    來，我也沒有看到他在搬東西，我看到他時不知道是幾點，
    但我進去看時是12點10分（見偵卷第11頁），於本院證稱：
    當晚我聽到關鐵門的聲音，就在屋內探頭看，我看到阿安（
    即被告丙○○）開貨車到對面的房子前，他走過來，我就走
    出來問他要做什麼，他說要找高先生，我跟他說高先生不在
    ，我們講幾句話而已，他就開車離開，當時約晚上12點，我
    就回去睡覺，他沒有進去房間等語（見本院卷第29頁背面至
    30頁背面），細觀其前開證詞，其於警偵訊就其於被告丙○○進入上開房屋後，是否有看到被告丙○○自屋內出來乙節
    證詞已不一致，而其於審理時又改稱當晚並未目睹被告丙○○進入上開房屋，前後陳述出入非微，且其所證當天並未看
    到被告甲○○一事，與被告甲○○於本院準備程序及審理時
    所為上開陳述亦非一致，況且其始終證稱其並未目睹被告丙○○、甲○○搬上開馬達（見警卷第20頁背面、偵卷第11
    頁、本院卷第30頁），其證詞尚難據為共同被告甲○○所為
    前開不利於己供述之補強證據。
  3.次依被告甲○○於本院審理時證稱：被告丙○○在凌晨12點
    半進去房間找我，我們就去搬馬達，當時鐵門沒有拉下來，
    門沒有鎖，是在搬完馬達之後才拉鐵門，之前都沒有拉鐵門
    （見本院卷第29頁），佐諸證人乙○○○證稱其聽到鐵門拉
    下之聲音方出來察看等語，足見證人乙○○○見到被告丙○○時，被告丙○○與甲○○應已完成竊盜犯行，則衡諸常情
    ，倘被告丙○○甫行竊得手，理應會盡快逃離現場，不欲被
    人發覺其行蹤，且免於被人贓俱獲，然依證人乙○○○前開
    證詞，可知被告丙○○非但未立即駕駛上開自小客車離開，
    反而下車步行至證人乙○○○站立之處，與乙○○○閒聊，
    且其當時神色無異狀，亦有證人乙○○○之證詞可稽（見本
    院卷第30頁背面），顯有違常情；況據證人乙○○○於警詢
    之證詞，被告丙○○進入上開房屋前，即已知曉證人乙○○○親眼目睹其入內，其應可預見其若於此時竊取上開馬達，
    極有可能被證人乙○○○察覺，且被害人邱金寶事後即可輕
    易地發現本案係其所為，是依常理判斷，被告丙○○於此情
    形顯應無仍為上開竊盜犯行之理。綜上，被告丙○○是否確
    有為本件竊盜犯行，尚有合理之懷疑。
  4.末者，依被告甲○○於警偵訊及證人即被害人邱金寶於警詢
    時所為陳述（見警卷第5 、7 、17、18頁、偵卷第6 、7 、
    22 、23 頁），足見被害人邱金寶並未目睹其上開馬達遭竊
    之過程，其證詞顯無法據為被告丙○○有為本件竊盜犯行之
    證據；至其所證被告甲○○於97年6 月12日晚上9 時30分許
    ，向其承認上開馬達係其與被告丙○○共同竊取乙情，充其
    量僅能證明被告甲○○確有為上開自白乙事，並非被告甲○○之自白本身以外之其他足資證明其自白之前開事實確具有
    相當程度真實性之證據甚明，另卷附警方所拍攝之被告甲○○模擬本件竊盜過程之相片，亦僅能證明被告甲○○曾為上
    開自白，尚無法據以擔保共犯甲○○之自白之真實性，均附
    此敘明。
(二)、被告甲○○部分：
  1.被告甲○○固於警偵訊及本院準備程序供承其於案發時地，
    與被告丙○○一起將被害人所有之上開馬達搬至被告丙○○
    上開自小貨車副駕駛座上，由被告丙○○載離之事實，然共
    同被告丙○○始終否認此事，且如上所述，被告丙○○所為
    不利於己之供述有前後不一之情形，且有違常情，與事實是
    否相符，已非無疑。
  2.再依證人乙○○○前開證詞及被害人邱金寶於警詢中之證詞
    ，渠等均未親眼目睹被告甲○○竊取上開馬達之過程，自難
    據以證明被告甲○○不利於己之前開供述為真實，況依證人
    乙○○○於警偵訊及審理時之證詞，足認其於案發日凌晨0
    時至0 時20分左右應身處在上開房屋外面，然其卻始終未提
    及曾見到被告甲○○出現在該處，有其警偵訊筆錄在卷可稽
    （見警卷第20頁正反面、偵卷第11頁），於本院審理時亦證
    稱：其當天並未看到被告甲○○等語（見本院卷第30頁），
    被告甲○○前開供述之真實性，實值懷疑。末者，如前所述
    ，被害人於警詢證稱被告甲○○向伊承認上開犯行乙事及卷
    附之模擬相片，亦無法作為足資證明被告甲○○自白之前開
    事實確具有相當程度真實性之補強證據，附此敘明。
五、綜上所述，本件除證人即具有共犯身份之被告甲○○上開未
    能證明為真實之供述外，並無其他補強證據足以擔保其不利
    於己供述之真實性，自不得僅憑被告甲○○前開自白，遽認
    被告丙○○、甲○○確有公訴人所指竊盜犯行；公訴人所提
    出之證據，在客觀上既未達於通常一般之人均不致有所懷疑
    、而得確信渠等確曾犯罪之程度，本院復查無其他積極證據
    足資證明渠等確有為公訴人所指前揭犯行，縱使被告丙○○
    所為辯解反覆，與證人乙○○○所證亦有所出入，依首開判
    例意旨，仍應為有利於被告之認定，故本件犯罪尚屬不能證
    明，自應為被告2 人無罪之諭知。
據上論斷，應依刑事訴訟法第284 條之1 、第301 條第1 項前段
，判決如主文。
本案經檢察官廖華君到庭執行職務。
中    華    民    國    98    年     7    月    15    日
                  刑事第五庭    法  官  陳秀慧
以上正本證明與原本無異。
如不服本判決應於收受判決後10日內向本院提出上訴書狀，並
應敘述具體理由；其未敘述上訴理由者，應於上訴期間屆滿後
20日內向本院補提理由書（均須按他造當事人之人數附繕本）
「切勿逕送上級法院」。
中    華    民    國    98    年    7     月    15    日
                                書記官  溫訓暖


司法院資訊處製作；財團法人民間司法改革基金會備份。
